【裁判字號】    96,易,645
【裁判日期】    970131
【裁判案由】    妨害自由等
【裁判全文】
臺灣臺南地方法院刑事判決               96年度易字第645號
公  訴  人  臺灣臺南地方法院檢察署檢察官
被      告  戊○○
選任辯護人  蘇暉律師
被      告  丁○○
選任辯護人  蔡碧仲律師
上列被告等因妨害自由等案件，本院判決如下：
    主  文
戊○○、丁○○均無罪。
    理  由
一、公訴意旨略稱：被告戊○○係前臺南縣警察局（下稱縣警局
    ）刑警大隊副大隊長，丁○○係前縣警局刑警大隊偵一隊隊
    長，二人均為依據法令執行公務之人員；證人己○○係於民
    國九十五年間在「歐堡」汽車旅館內附設ＫＴＶ擔任服務生
    工作。九十五年三月十日晚上十時許，戊○○偕同其縣警局
    之同事丁○○、壬○○等人，至臺南縣新營市○○路上之「
    歐堡」汽車旅館內附設ＫＴＶ飲酒歡唱，席間被告丁○○於
    開啟酒瓶蓋時，不慎割傷手指，被告丁○○與戊○○二人為
    逼使該店之相關人員同意讓證人己○○休假四、五天，竟藉
    割傷之事挑起事端，故意對證人即該公司工讀生庚○○大發
    雷霆，以該割傷可能感染國際梅毒等荒誕之理由，大聲指責
    證人庚○○。證人即該店副理丙○○及主任甲○○見狀，上
    前緩頰並向被告丁○○道歉，惟不被接受。被告丁○○與戊○○共同基於以脅迫使人行無義務之事之犯意聯絡，當場脅
    迫證人丙○○等人，要求給證人己○○放假幾天，渠等即不
    計較，否則若其受傷導致國際傳染病，店方必須負責云云，
    強行要求店方簽立切結書，使該店行此等無義務之事（即要
    求放己○○四、五天之休假及要求簽立切結書），被告戊○○在旁竟任令其屬下被告丁○○大肆咆哮鬧場恐嚇。證人丙○○等因無法獨力處理該事件，遂通知證人即該店實際負責
    人乙○○到場處理，證人乙○○到場後雖再三向被告丁○○
    等道歉，並竭力低調處理，惟因無法滿足被告丁○○所希望
    放證人己○○數日假之要求，亦引起被告丁○○之不滿，而
    對證人乙○○惡言相向，並出言恐嚇稱："你不夠格，你要
    介入的話，等著瞧"等語，其後即氣沖沖搭乘另名友人所駕
    駛之汽車離開，致證人乙○○及丙○○、甲○○、庚○○因
    而心生畏懼。嗣被告丁○○離開後因未達成威脅該店放服務
    生假之目的而餘怒未消，即連絡綽號"紅茶"者及另名不知名
    之男子，持球棒前往該店，欲毆打證人庚○○等人，並進一
    步施壓店方逼使同意證人己○○放幾天假，適證人壬○○因
    得知被告丁○○教唆他人前來找碴，恐生不測，見狀即上前
    把二人勸離，證人庚○○始倖免於難。其後被告丁○○又另
    找二位不詳姓名之歹徒，把證人庚○○叫到樓下，其中一名
    並恐嚇稱：「剛剛有人說你服務態度很差，要不然認識一下
    。」等語，且一手作勢要跟庚○○握手，另一手作勢欲毆打
    庚○○，使證人庚○○心生畏懼，幸證人甲○○及丙○○恐
    證人庚○○被打，分立在證人庚○○身旁，並為其緩頰稱：
    證人庚○○僅係工讀生不要嚇他等語，證人庚○○始未遭毆
    打。被告戊○○等人見店方已完全懾服於渠等具高階刑事警
    官之權勢，而不敢向渠等收費，竟順水推舟不付消費帳款相
    繼離去。嗣數日後，因店方人員對於被告丁○○等恃警察身
    份白吃白喝一事迭有怨言，為證人己○○聞悉，遂於電話中
    將該情事告知被告戊○○，被告戊○○為恐生事端，始於數
    日後前往結帳，付清欠款，因認被告戊○○及丁○○二人共
    犯刑法第三百零四條第二項之強制未遂罪嫌，被告丁○○另
    犯刑法第三百零五條之恐嚇罪嫌等語。
二、按犯罪事實應依證據認定之，無證據不得認定其犯罪事實；
    又不能證明被告犯罪者，即應諭知無罪之判決，刑事訴訟法
    第一百五十四條第二項、第三百零一條第一項分別定有明文
    。另按認定犯罪所憑之證據，無論其為直接證據或間接證據
    ，其為訴訟上之證明時，均須達於一般通常之人均不致於有
    所懷疑，而得確信其為真實之程度，始得據之為有罪之認定
    。倘其證明尚未達到此一程度，而有合理性之懷疑存在，致
    使無從形成有罪之確信時，根據「罪證有疑，利於被告」之
    證據法則，即不得遽為不利被告之認定。公訴意旨認被告戊○○及丁○○二人涉犯刑法第三百零四條第二項之強制未遂
    罪嫌，被告丁○○另涉犯刑法第三百零五條之恐嚇罪嫌，無
    非以證人丙○○、甲○○、葉振翰、乙○○等人於偵查中分
    別證述被告丁○○於前揭時地飲宴時，曾因手指遭紅酒瓶蓋
    割傷，並曾要求予證人己○○放假；且當日曾有二名男子至
    前揭ＫＴＶ欲找證人庚○○生事等情為據。訊據被告戊○○
    、丁○○於本院審理時，固均坦承於前揭時地曾至「歐堡」
    汽車旅館內附設ＫＴＶ飲宴，被告丁○○並坦承當日於開啟
    紅酒時，手指遭瓶蓋割傷，並曾向證人丙○○請求給予證人
    己○○放假等情，惟均堅詞否認涉有強制未遂及恐嚇等犯行
    。被告林郁智辯稱：當日伊已酒醉，被告丁○○手指遭酒瓶
    蓋割傷，要求證人丙○○給予證人己○○放假等行止，伊均
    不知情，亦未與被告丁○○同謀為前開行為，伊並未為強制
    未遂犯行等語；被告丁○○辯稱：當日消費時，手指遭酒瓶
    蓋割傷，其要求店家處理，但店家並未妥適處理，本案僅係
    單純消費問題，其係以半開玩笑之態度要求證人丙○○同意
    己○○放假，並未脅迫證人丙○○；其並未恐嚇證人乙○○
    ，亦未教唆他人至前揭ＫＴＶ恐嚇證人庚○○，其並無強制
    未遂與恐嚇犯行等語。
三、經查：
  (一)被告戊○○、丁○○於九十五年三月十日二十二時許，至位
    於臺南縣新營市○○路上之「歐堡」汽車旅館內附設ＫＴＶ
    飲宴等情，業據被告戊○○、丁○○於本院審理時供承在卷
    ，核與證人丙○○、己○○、葉振翰等人於本院審理時之證
    述相符，此部分事實應堪認定。又被告丁○○於當日飲宴時
    ，曾因開啟紅酒致使手指割傷等情，亦據被告丁○○於本院
    審理時陳明在卷，核與證人丙○○、葉振翰等人於本院審理
    時之證述相符，此部分事實應堪認定。又被告丁○○於本院
    審理時供稱：因手指遭紅酒酒瓶蓋割傷一事與證人丙○○交
    涉處理時，其曾向證人丙○○要求給予證人己○○放假等語
    ，而證人丙○○於本院審理時，亦證述確有此事，此部分事
    實亦堪認定。
  (二)按以強暴、脅迫使人行無義務之事或妨害人行使權利者為強
    制罪，刑法第三百零四條第一項定有明文。依此，成立強制
    罪者，以行為人曾使用強暴、脅迫等不法手段，迫使他人行
    無義務之事或妨害人行使權利為限，倘行為人雖對他人提出
    為一定之行為之要求，但並未施用強暴、脅迫等不法手段，
    即與強制罪之構成要件有間。
  1.訊據證人丙○○於本院審理時結證稱：其認被告丁○○向其
    要求給予己○○放假一事，係開玩笑之舉；並證稱：並不因
    被告丁○○提出前開要求而心生畏懼等語等語（參見本院卷
    一第一五三頁），是被告丁○○於本院審理時辯稱：其係以
    半開玩笑方式要求丙○○給予己○○放假，並未脅迫證人丙○○等語，尚非無據。參以證人己○○於本院審理時結證稱
    ：如其欲請休假，與同為服務生之同事協調代班即可，且未
    曾有請假不准之情況等語（參見本院卷二第九三頁），足見
    證人己○○欲請休假非難，且協調之對象係同為服務生之同
    事而非證人丙○○，衡情，被告丁○○本無需以強暴、脅迫
    等不法手段要求證人丙○○給予證人己○○放假之必要。況
    公訴意旨並未說明並舉證證明，被告丁○○提出讓證人己○○放假之要求時，曾對證人丙○○為強暴或脅迫等不法手段
    之具體內容，自難認被告丁○○此部分所為已符合強制罪之
    構成要件。
  2.證人丙○○於本院審理時另結證稱：當日被告丁○○手指遭
    割傷，曾要求其簽立切結書，要求其對手指傷勢負責，其認
    該要求不合理，故未接受；並證稱：被告丁○○當日並未表
    示如其拒絕簽立切結書，將會有何後果；其可自行決定簽立
    切結書與否等語（參見本院卷一第一六三頁），從而，被告
    丁○○當日雖曾提出命證人丙○○簽立切結書之要求，然並
    未實施強暴或脅迫等不法手段，自難認被告丁○○所為該當
    於強制罪之構成要件。
  3.被告丁○○與證人丙○○因手指割傷進行交涉時，被告戊○○並未介入協調，且可能對此事並不知情等情，業據證人丙○○於本院審理時結證屬實（參見本院卷一第一五九頁），
    核與被告丁○○供述本件事故發生經過相符，是被告戊○○
    辯稱：其對被告丁○○與證人丙○○交涉，且曾要求給予己○○放假等情，均不知情等語，尚非全無可採。公訴意旨雖
    以被告戊○○身為被告丁○○長官，卻放任被告丁○○以脅
    迫方式強行要求證人丙○○予以證人己○○放假，因認被告
    戊○○就被告丁○○前揭行為亦應同負強制未遂犯行云云。
    惟被告丁○○前開所為，並不構成強制未遂罪，已如前述。
    復以被告戊○○與丁○○前往上開ＫＴＶ飲宴之舉，並非執
    行公務，被告戊○○就被告丁○○之言行舉止本無制止之權
    利或義務，不應以被告戊○○並未阻止被告丁○○之言行，
    即認被告戊○○亦應就被告丁○○之言行負責，公訴意旨此
    部分推認，顯有違誤，難以肯認。
  4.又證人丙○○於本院審理時結證稱：被告丁○○、戊○○消
    費之金額，當晚並未收取，因其認為被告丁○○手被割傷，
    店內有道義責任，故自行決定招待被告丁○○等人等語（參
    見本院卷一第一五九頁），是以被告丁○○等人當晚消費款
    項，由前揭ＫＴＶ自行吸收之舉，係證人丙○○等人因考量
    被告丁○○手指遭割傷之情狀而自行決定所致，並非出諸被
    告丁○○、戊○○之強暴、脅迫所致。參以被告戊○○案發
    後二日，經證人己○○提及當晚費用係由前揭ＫＴＶ自行吸
    收，但店內人員迭有抱怨時，被告戊○○亦即自行前往該Ｋ
    ＴＶ結帳給付當晚費用等情，業據證人己○○、丙○○於偵
    查中證述在卷（參見偵(二)卷第八七頁、偵(一)卷第二四六頁）
    ，足見被告戊○○、丁○○辯稱：當日並以強暴、脅迫等手
    段拒絕付款等語，與事實相符，應堪採信。
  (三)
  1.證人乙○○於本院審理時具結後均證稱：其當晚前往「歐堡
    」汽車旅館內附設ＫＴＶ處理被告丁○○手指遭割傷事宜時
    ，被告丁○○詢問其身份，經其表示為該店負責人之朋友，
    被告丁○○即表示其不夠資格與之商議並搭車離去；並結證
    稱：當日被告丁○○並未向其稱「等著瞧」等語（參見本院
    卷一第一七一頁），是被告丁○○辯稱：其當日並未向證人
    乙○○稱「等著瞧」等語，尚非無據。雖證人丙○○於本院
    審理時結證稱：被告丁○○當日曾對證人乙○○稱「等著瞧
    」等語，惟證人丙○○亦證稱：當日被告丁○○所為前開言
    語係針對證人乙○○而為等語（均參見本院卷一第一五五頁
    ），足見被告丁○○當日對話對象應為證人乙○○，是證人
    乙○○對於被告丁○○所為言語之證述，應較證人丙○○所
    為證詞之可信度為高，較為可採。復以證人乙○○與被告丁○○對話後，並未因而心生畏懼等情，亦據證人乙○○於本
    院審理時結證屬實（參見本院卷一第一七二頁），參以證人
    乙○○與被告丁○○對話後，亦未報警處理，相較於其聽聞
    有年輕人來店鬧事時，立即報警備案之舉止相較以觀，足見
    證人乙○○與被告丁○○對話後，確實並未心生畏懼。況縱
    認被告丁○○曾對證人乙○○為「等著瞧」之語，而前開言
    語亦非對證人乙○○之生命、身體、自由、財產欲加諸惡害
    之通知，且亦未使證人乙○○心生畏懼，此與刑法第三百零
    五條恐嚇罪之成立，需行為人以加害生命、身體、自由、名
    譽、財產之事，恐嚇他人，並致生危害於安全之構成要件，
    顯屬有間，是被告丁○○此部分所為，自無成立刑法恐嚇罪
    之可言。
  2.證人葉振翰於本院審理時結證稱：被告丁○○離去後，有二
    名男子進入餐廳，並表示因其服務態度不佳，欲與其認識等
    語（參見本院卷二第七五頁、第七七頁）；而證人丙○○於
    本院審理時結證稱：被告丁○○離去後，有二名姓名不詳之
    男子進入餐廳欲找服務生葉振翰，並作勢欲毆打等語（參見
    本院卷一第一五六頁），是足見案發當日被告丁○○離去後
    ，確實有二名男子前往「歐堡」汽車旅館內附設ＫＴＶ欲找
    證人葉振翰理論被告丁○○遭酒瓶蓋割傷之事。惟證人即當
    日曾前往「歐堡」汽車旅館內附設ＫＴＶ之蔡炎居於偵查中
    結證稱：當日係其自行決定前往上開ＫＴＶ，並非丁○○命
    其前往等語（參見偵(二)卷第五六頁至第五七頁），參以證人
    壬○○於偵查及本院審理時，均結證稱：被告丁○○離去後
    ，曾撥打電話告知，有人可能前往前揭ＫＴＶ鬧事，要其先
    行攔阻等語（參見偵(二)卷第六０頁、本院卷一第一四八頁）
    ，而證人葉振翰於本院審理時結證稱：與被告丁○○同桌飲
    酒之人，曾上前阻止該二名男子，並要求彼等離開，該二名
    男子隨後即行離去（參見本院卷二第七五頁、第七七頁）；
    證人丙○○於本院審理時亦證稱：證人壬○○當日曾下樓攔
    阻作勢欲毆打證人庚○○之男子，並使彼等離去等語（參見
    本院卷一第一五六頁），足見被告丁○○辯稱：並未教唆他
    人前往「歐堡」汽車旅館內附設ＫＴＶ恐嚇證人庚○○，且
    曾先行通知證人壬○○攔阻前往鬧事之人等語，尚非無據。
    另綽號「紅茶」者於案發當日曾至前開ＫＴＶ外，但並未入
    內等情，業據證人葉振翰、丙○○於本院審理時證述明確（
    參見本院卷二第七五頁、卷一第一六二頁），是公訴意旨認
    被告丁○○教唆綽號「紅茶」者至前開ＫＴＶ處作勢毆打，
    藉以恐嚇證人庚○○等情云云，尚乏實據相佐，自難肯認。
    綜此，依本院調查證據之結果，尚難認定被告丁○○確有公
    訴意旨所指教唆他人前往「歐堡」汽車旅館內附設ＫＴＶ恐
    嚇證人葉振翰之犯行。
  (四)綜上所述，依本院調查證據所得，尚難認定被告戊○○、丁○○確有公訴意旨所指強制未遂及恐嚇犯行，此外，復查無
    其他積極證據足認被告二人確有公訴意旨所指前開犯行，參
    酌前開說明，自應均為無罪判決之諭知。
據上論斷，應依刑事訴訟法第三百零一條第一項，判決如主文。
本件經檢察官辛○○到庭執行職務。
中    華    民    國    97    年    1     月    31    日
                              刑事第七庭
                                  法  官  卓穎毓
上列正本證明與原本無異。
如不服本判決應於送達後十日內向本院提出上訴狀（應附繕本）。
                                  書記官  秦建華
中    華    民    國    97    年    1     月    31    日


司法院資訊處製作；財團法人民間司法改革基金會備份。
